【裁判字號】    98,消債更,45
【裁判日期】    980316
【裁判案由】    聲請更生程序
【裁判全文】
臺灣高雄地方法院民事裁定            98年度消債更字第45號
聲  請  人  甲○○
代  理  人  徐豐益律師
上列當事人因消費者債務清理事件聲請更生，本院裁定如下：
    主  文
聲請人甲○○自民國九十八年三月十六日十七時起開始更生程序
。
命司法事務官進行本件更生程序。
    理  由
一、聲請意旨略以：聲請人因幫助配偶還款而借貸及保證債務，
    導致負債約新台幣（下同）3,000,000 元，又聲請人目前每
    月薪資僅約30,000元，扣除自己生活支出及二名子女扶養費
    用後，實已無法負擔龐大債務。又聲請人於更生聲請前曾依
    消費者債務清理條例（下稱消債條例）之規定以書面向最大
    債權金融機構板信商業銀行股份有限公司（下稱板信銀行）
    申請前置協商，惟遭板信銀行以協商意願低落（聲請人主張
    每月可還款金額僅為3,000 元）為由退件，致協商不協立，
    爰依消債條例之規定聲請更生等語。
二、按債務人不能清償債務或有不能清償之虞者，得依本條例所
    定更生程序，清理其債務；債務人無擔保或無優先權之債務
    總額未逾1,200 萬元者，於法院裁定開始清算程序或宣告破
    產前，得向法院聲請更生；法院開始更生程序之裁定，應載
    明其年、月、日、時，並即時發生效力；法院裁定開始更生
    或清算程序後，得命司法事務官進行更生或清算程序，必要
    時得選任律師、會計師或其他適當之自然人或法人一人為監
    督人或管理人，此為消債條例第3 條、第42條第1 項、第45
    條第1 項、第16條第1 項分別定有明文。
三、聲請人主張共積欠附表一到十三所示銀行共3,079,122 元之
    債務，並已依消債條例之規定，向板信銀行申請協商後，遭
    退件致協商不協立等事實，據聲請人提出財團法人金融聯合
    徵信中心當事人綜合信用報告、財團法人金融聯合徵信中心
    當事人綜合信用報告─債務清理條例前置協商專用債權人清
    冊、債權人清冊、前置協商不成立通知書（見本院卷第9至
    20頁、第28至31頁、第34頁），足認屬實。故本件所應審酌
    者為聲請人是否有不能清償債務或不能清償之虞之情形。
四、經查：
  (一)聲請人自陳目前每月薪資收入約為30,000元，並提出薪資證
    明（見本院卷第25至27頁）為證，應堪認真實。聲請人另主
    張每月須支出繕食費、房租、油資、兩名子女扶養費用及日
    常用品等費用共計26,179元，並提出戶籍謄本及子女95、96
    綜合所得及財產歸屬資料清單（見本院卷第37頁、第41至46
    頁）為憑，惟因消債條例之立法目的，係為使不幸陷入經濟
    困境之人得以清理債務、重建生活，並在清理過程中能保有
    符合人性尊嚴之最低基本生活，而非維持債務人過去慣常之
    寬裕生活，是並非由聲請人任意主張其基本生活費用之數額
    ，否則將造成揮霍無度以致清償能力降低，反而易使更生程
    序無從進行，因此本院認應以內政部所公告之98年度台灣省
    低收入戶最低生活費用每人每月為9,660 元為標準，計算聲
    請人本人之必要生活支出及扶養費用始為合理。又兩名子女
    之扶養義務人含聲請人在內共有二人，是以，聲請人每月所
    應支出本身生活必要費用及扶養費用應係19,320元（計算式
    ：9,660 元＋【9,660 元×2 ÷2=9,660 元】＝19,320元）
    。是聲請人此部分之主張在未逾19,320元之範圍內為有據。
  (二)又聲請人主張前置協商不成立之原因為板信商銀所提出每月
    還款5,000 元之方案並未包括如附表所示十二之十三之保證
    債務。然保證債務1,066,000元占債務大半，每月還款5,000
    元已逾收入扣除支出所得處分金額，卻只能清償所有債務一
    半，因此無法接受該條件云云。上開之情經本院依職權詢問
    板信銀行，並經該行回覆該協商方案確未包括保證債務，並
    有電話紀錄在卷可參（見本院卷第89頁），是聲請人此主張
    應屬可採。從而，依聲請人目前每月收入為30,000元計算，
    扣除其個人生活開銷及扶養費用，及如依板信商業銀行所提
    每月還款5,000 元之協商方案後僅餘5,680 元（計算式30,0
    00元－19,320－5,000 元＝5,680 元），如全數用以償還如
    附表十二至十三之保債務總額1,066,000 元，共需償還約18
    8 個月（計算式：1,066,000 元÷5,680 元＝187.6） ，客
    觀上堪認其確已陷於不能清償之情形。
五、綜上所述，聲請人有不能清償債務之情事，其無法清償如附
    表編號一至十三所示之無擔保債務未逾1,200 萬元，且無消
    費者債務清理條例第46條各款所定應駁回更生聲請之事由存
    在，故聲請人聲請本件更生，即無不合，應予准許，爰裁定
    如主文第一項所示，並依上開規定命司法事務官進行本件更
    生程序，爰裁定如主文第二項所示。
六、依消費者債務清理條例第11條第1 項、第45條第1 項、第16
    條第1 項，裁定如主文。
中    華    民    國    98    年    3     月    16    日
                民事第五庭    法      官  鄭凱文
以上正本係照原本作成。
本件不得抗告。
本裁定已於民國98年3月16日下午5時公告。
中    華    民    國    98    年    3     月    16    日
                              書  記  官 張家瑜
附表：
┌──┬────────────┬────────┬───────┐
│編號│債權人                  │金額（新台幣）  │種    類      │
├──┼────────────┼────────┼───────┤
│ 一 │台灣土地銀行            │31,202 元       │信用卡消費款  │
├──┼────────────┼────────┼───────┤
│ 二 │華南銀行                │104,000元       │消費借貸      │
├──┼────────────┼────────┼───────┤
│ 三 │渣打國際商業銀行        │283,000元       │消費借貸      │
├──┼────────────┼────────┼───────┤
│ 四 │臺灣新光商業銀行        │21,000 元       │消費借貸      │
├──┼────────────┼────────┼───────┤
│ 五 │板信銀行                │681,000元       │消費借貸      │
├──┼────────────┼────────┼───────┤
│ 六 │聯邦銀行                │51,000 元       │消費借貸      │
├──┼────────────┼────────┼───────┤
│ 七 │玉山銀行                │54,000 元       │消費借貸      │
├──┼────────────┼────────┼───────┤
│ 八 │台新銀行                │161,000元       │消費借貸      │
├──┼────────────┼────────┼───────┤
│ 九 │中國信託銀行            │113,920元       │消費借貸、信用│
│    │                        │                │卡消費款      │
├──┼────────────┼────────┼───────┤
│ 十 │萬榮行銷顧問公司        │49,000 元       │消費借貸      │
├──┼────────────┼────────┼───────┤
│十一│長鑫產業管理股份有限公司│464,000元       │消費借貸      │
├──┼────────────┼────────┼───────┤
│十二│台新銀行                │925,000元       │保證債務      │
├──┼────────────┼────────┼───────┤
│十三│京城商業銀行            │141,000元       │保證債務      │
├──┴────────────┼────────┴───────┤
│   合             計          │3,079,122元                     │
└───────────────┴────────────────┘


司法院資訊處製作；財團法人民間司法改革基金會備份。
